【裁判字號】    99,交訴,47
【裁判日期】    991019
【裁判案由】    公共危險等
【裁判全文】
臺灣嘉義地方法院刑事判決              99年度交訴字第47號
公  訴  人  臺灣嘉義地方法院檢察署檢察官
被      告  甲○○
選任辯護人  裘佩恩律師
上列被告因公共危險等案件，經檢察官提起公訴（99年度調偵字
第56號），本院判決如下：
     主  文
甲○○犯肇事致人受傷逃逸罪，處有期徒刑捌月；又犯過失傷害
罪，處有期徒刑參月。應執行有期徒刑拾月。
    犯 罪 事 實
一甲○○於民國98年9月12日凌晨2時許，駕駛車牌號碼N7-8717
  號自用小客車，由嘉義市○○路366號「凍仔腳檳榔攤」前欲
  起駛前行，適乙○○騎乘車牌號碼LUT-923自後方同向行駛前
  來，甲○○本應注意讓行進中之車輛優先通行，且依當時天氣
  晴、無障礙物、視距良好等情況，並無不能注意之情事，竟疏
  未注意後方行進中之車輛，即貿然向左起駛前行，與乙○○發
  生擦撞，致乙○○倒地，受有左肘尺骨鷹嘴突閉鎖性骨折、左
  肘關節僵直等傷害。詎甲○○駕駛上開動力交通工具肇事後，
  竟未停車查看乙○○所受之前開傷害，亦未施以必要之救護或
  報警處理，反駕車逃離現場，嗣經警據報循線查獲。
二案經乙○○告訴，由嘉義市政府警察局第一分局報告臺灣嘉義
  地方法院檢察署檢察官偵查起訴。
    理  由
一證據能力部分：
  按被告以外之人於審判外之言詞或書面陳述，除法律有規定者
  外，不得作為證據，刑事訴訟法第159條第1項定有明文。次按
  被告以外之人於審判外之陳述，雖不符刑事訴訟法第159條之1
  至第159條之4之規定，而經當事人於審判程序同意作為證據，
  法院審酌該言詞陳述或書面陳述作成時之情況，認為適當者，
  亦得為證據。當事人、代理人或辯護人於法院調查證據時，知
  有第159條第1項不得為證據之情形，而未於言詞辯論終結前聲
  明異議者，視為有前項之同意，此觀刑事訴訟法第159條之5規
  定甚明。查辯護人抗辯檢察官所提出之證人郭馥榕警詢時之陳
  述，乃被告以外之人於審判外之言詞或書面陳述，無證據能力
  。本院認：(一)證人郭馥榕於警詢及檢察事務官詢問時所為之
  陳述，屬被告以外之人於審判外之言詞陳述，復無符合法律規
  定有證據能力之情形，依刑事訴訟法第159條第1項之規定，並
  無證據能力。(二)被告及其辯護人於言詞辯論終結前除抗辯證
  人郭馥榕警詢及檢察事務官詢問時之陳述並無證據能力外，對
  於卷附其餘各傳聞證據之證據能力，均未聲明異議。本院審酌
  卷內其餘言詞陳述及書面陳述作成時之情況（除證人郭馥榕警
  詢及檢察事務官詢問時之陳述外），認無顯不適當之情形，且
  經本院於審理時逐一提示予被告表示意見，故採納上開證據方
  法，尚無礙於被告於程序上之彈劾詰問權利，而認其餘卷附傳
  聞證據合於刑事訴訟法第159條之4及同法第159條之5等規定，
  因而均具證據能力，合先敘明。
二訊據被告甲○○故坦承於上開時間地點，駕駛車牌號碼N7-871
  7號自用小客車，由嘉義市○○路366號「凍仔腳檳榔攤」前欲
  起駛前行，適告訴人乙○○騎乘車牌號碼LUT-923自後方同向
  行駛前來，於上開檳榔攤前告訴人人車倒地受有傷害之事實。
  惟矢口有何過失傷害及肇事逃逸之犯行，辯稱：伊當時看後視
  鏡，見後方無來車，於將車子往外切出去時，看見告訴人之車
  子，伊便踩煞車，之後看見告訴人手把搖搖晃晃後便跌倒，因
  告訴人非因伊擦撞所跌倒，故伊見告訴人倒地受傷，並未下車
  查看告訴人之傷勢，而至興達路迴轉北港路離開云云。惟查：
 (一)被告過失傷害部分
  1.被告於98年9月12日凌晨2時許，駕駛上開自用小客車，由嘉
    義市○○路366號「凍仔腳檳榔攤」前欲起駛前行，適告訴
    人騎乘車牌號碼LUT-923自後方同向行駛前來，於上開檳榔
    攤前告訴人人車倒地，告訴人並因此受有左肘尺骨鷹嘴突閉
    鎖性骨折、左肘關節僵直等傷害之情，此為被告所肯認，並
    經證人即告訴人於警詢及本院審理時證述明確（見警卷第11
    頁、12頁、本院卷第29頁、30頁）。且有道路交通事故調查
    報告表（一）（二）、道路交通事故現場圖各1紙及肇事照
    片9張、衛生署嘉義醫院診斷證明書在卷可稽（見警卷第32
    至41頁），此部分事實，應堪認定。
  2.被告雖辯稱其與告訴人未發生碰撞，係告訴人自行跌倒云云
    。惟證人即告訴人於本院審理時證稱：被告於嘉義市○○路
    366號「凍仔腳檳榔攤」買檳榔，被告將車子切出來時，並
    無打方向燈，車子有擦撞伊，因當時天色暗，不知係擦撞伊
    何處等語（見本院卷第29頁）。而被告亦自承伊於事發當時
    ，正欲開車離開檳榔攤，欲將車子切出去時，未打方向燈等
    語（見警卷第5頁、98年度交查字第2608號第8頁）。是告訴
    人證稱被告於事發當時，未打方向燈便駕車起駛離開等事實
    ，堪信為真實。告訴人復證稱：伊車子倒地後，伊看見被告
    將車子迴轉至對面車道，並要求檳榔攤小姐不要亂說，係伊
    自己跌倒非被告所撞擊等語（見本院卷第30頁）。核與證人
    丙○○○於警詢及本院審理時亦證稱：被告開車離開「凍仔
    腳檳榔攤」一出去，伊便聽見碰一聲，伊至門口查看看見告
    訴人機車倒地，被告將車子開到檳榔攤之對面車道，對渠等
    稱伊未撞倒告訴人，係告訴人自行跌倒，且被告曾打電話至
    「凍仔腳檳榔攤」向丙○○○稱係告訴人自行跌倒、未撞倒
    告訴人等語相符（見警卷第28頁、本院卷第67、68頁）。被
    告雖辯稱：伊見告訴人倒地後，迴轉至「凍仔腳檳榔攤」對
    面車道向檳榔攤小姐稱係告訴人自行跌倒與伊無關，並撥打
    電話至「凍仔腳檳榔攤」，要檳榔攤小姐不要亂比伊離開之
    方向，係因事情可大可小，怕會害到伊等語（見警卷第4頁
    、98年度交查字第2608號第8頁）。衡情，倘被告未碰撞告
    訴人致告訴人人車倒地，何以於告訴人倒地後，被告先將車
    子駛離現場，迴轉至「凍仔腳檳榔攤對面」向檳榔攤小姐稱
    伊未撞倒告訴人。更於事後再打電話至「凍仔腳檳榔攤」向
    檳榔攤小姐稱是不是不想做生意，伊並未撞擊告訴人等情，
    顯與一般常情相違。復參諸告訴人乙○○於警詢時陳稱：伊
    機車右前車頭與被告所駕駛之自小客車發生擦撞等語（見警
    卷第9頁），核與嘉義市政府警察局第一分局勘查報告第6點
    勘查情形3、4所載「LUT-923號重型機車機車手把離地高度
    與N7-8717號自用小客車後視鏡上L4撞擊痕高度相符、LUT-9
    23號重機車把手高度與N7-8717號自用小客車左後車門上L8
    刮擦痕高度相符」等語（見警卷第44頁）相符。至郭馥榕雖
    曾於檢察事務官詢問時雖陳稱：L4刮痕，係1年前伊於臺南
    市與人發生碰撞所發生，當時碰撞當時未報警，而L8刮痕則
    係借車給被告後才出現等語（見98年度交查字第2608 號卷
    第7頁），然本院審酌郭馥榕於檢察事務官面前所為之陳述
    未經具結，且被告亦爭執證人郭馥榕所為之陳述未經具結無
    證據能力，故郭馥榕於檢察事務官前所為之陳述無證據能力
    ，自亦無法遽以作為有利於被告之認定。是被告辯稱伊未撞
    倒告訴人，係告訴人自行跌倒云云，顯係事後卸責之詞，委
    無足採。綜上等情，足認被告當時欲自「凍仔腳檳榔攤」起
    駛離開，未注意後方來車且未打方向燈，而擦撞告訴人之機
    車，致告訴人人車倒地等情，至為灼然。
  3.按汽車起駛前應注意前後左右有無障礙或車輛行人，並應讓
    行進中之車輛行人優先通行，道路交通安全規則第89條第1
    項第6款定有明文。被告駕駛汽車，自應注意上開交通安全
    規定，且依卷附道路交通事故調查表（一）所載，肇事當時
    天氣晴朗，夜間有照明、路面乾燥、視距良好、無缺陷及障
    礙物，復無不能注意之情事，詎被告竟疏未注意有無來車，
    亦未讓行進中之車輛優先通行即冒然起駛因而肇事，其對本
    件車禍之發生顯有過失，要無疑義。本件事故經送臺灣省嘉
    雲區車輛行車事故鑑定委員會鑑定結果，亦認被告夜間由路
    旁起駛，未讓行進中之車輛先行，為肇事原因，有該鑑定委
    員會99年4月2日嘉雲鑑990155字第0995801189號鑑定意見書
    一份在卷可稽（見99年度調偵字第56號第5、6頁）。又告訴
    人確因本件車禍受有前揭傷害，業如前述，則被告之過失，
    與告訴人所受傷害間，具有相當因果關係，亦堪認定。
 (二)被告肇事逃逸部分
  1.被告於上開「凍仔腳檳榔攤」前，起駛離去，擦撞告訴人之
    機車，致告訴人倒地等情，已如前述，而上開車禍發生後，
    被告並未下車查看，隨即駕車離去乙節，據證人乙○○於本
    院審理時證稱：被告駕車擦撞伊之機車，見伊倒地受傷，即
    駕車迴轉至對面檳榔攤，其後即離去等情等語（見本院卷第
    30頁）。核與證人丙○○○於本院審理時證稱：伊看見告訴
    人之機車跌倒在地，告訴人自己爬起來在旁邊，沒有看見被
    告之車子等語（見本院卷第68頁），大致相符。亦核與被告
    於本院審理中自承：伊見告訴人跌倒未下車查看，亦未報警
    或叫救護車，因伊覺得沒有伊的事情等語（見本院卷第94頁
    ）。是被告於凌晨時間擦撞告訴人，見告訴人倒地，為恐他
    人指摘係伊所為，竟未對告訴人採取緊急救護或其他必要安
    全措施，且未向警察機關報告，即逕自駕車離開肇事現場等
    事實，應堪認定。
  2.按汽車駕駛人，駕駛汽車肇事致人受傷或死亡，應即採取救
    護或其他必要措施，並向警察機關報告，不得駛離，道路交
    通管理處罰條例第62條第3項定有明文，即在交通事故發生
    當時，被害人本有可能因車輛碰撞以致遭受重大傷害，而需
    肇事駕駛人予以照顧或通知相關單位前來救護始得脫離險境
    ，是以法律課以駕駛人在駕車肇事後停留現場並予被害人適
    當救助之義務，復又制訂刑法第185條之4之肇事致人死傷逃
    逸罪，對於肇事逃逸者，科以刑事責任，是汽車駕駛人駕車
    肇事後，應有「停留現場」及「照顧救護受傷之被害人」之
    義務，而其既係防止逃逸行為所產生之抽象危險，因此所謂
    「逃逸」，應係指行為人不留在肇事現場為即時救護或通知
    、協助相關人員迅速處理事故而離去之行為（最高法院97年
    度臺上字第4336號判決同此意旨），又前揭義務於行為人駕
    車肇事致他人受傷當時即已存在，尚不因當事人肇事時之心
    理狀況不同而有所差異。至於駕駛人肇事後離開現場之行為
    ，究竟係起因於心中緊張害怕、慌張、被害人態度不友善，
    或是欲向他人求援等情事，則係其肇事後逃離現場之動機問
    題，駕駛人尚難僅據此解免其業已觸犯之肇事逃逸刑責。本
    件被告領有駕駛執照，對於汽車駕駛人於行車肇事後之法律
    上應盡之義務，不能諉為不知，其於肇事見告訴人倒地，明
    知告訴人有受傷情事，未予任何必要之救助行為或留待現場
    照護，旋即駕車離去，不知所蹤，顯為逃避責任，而有肇事
    逃逸之犯罪故意，洵屬無疑。
  (三)綜上所述，被告於本院審理時以無過失傷害及無肇事逃逸云
    云置辯，均係事後卸責之詞，要難可採。本件事證明確，被
    告前開過失傷害、肇事逃逸等犯行，皆堪認定，應予依法論
    科。
三、核被告所為，係犯刑法185條之4肇事致人傷害逃逸罪、第
    284條第1項前段之過失傷害罪，又肇事後逃逸，係在其過失
    行為發生後，為規避責任，乃另行起意之另一行為，是其所
    犯上開各罪，犯意各別，行為互異，應分論併罰。至起訴意
    旨認被告酒醉駕車，因而致人受傷或死亡，依法應負刑事責
    任者，加重其刑至2分之1等語，然本件被告於車禍發生後，
    並未進行酒精濃度之測試，且被告亦否認伊有飲酒之情事，
    又參酌告訴人於本院審理時證稱：伊未碰到被告，故未聞到
    被告身上有無酒味等語（見本院卷第31頁），故無證據證明
    被告酒醉駕車等情，是起訴意旨認被告已屬酒醉後駕車，因
    而致人受傷，所犯過失傷害罪部分，應加重其刑2分之1等語
    ，容有誤會。爰審酌被告國中畢業之智識程度，於肇事致告
    訴人受傷，復為規避責任，置告訴人於不顧而逃逸，反係要
    脅他人不得指述其擦撞告訴人，且迄今未與告訴人達成賠償
    之和解，態度欠佳、未見悔悟之心，兼衡本件造成告訴人受
    傷程度、被告應負全部過失之責任，自承與未婚妻同住，從
    事臨時工之工作等一切情狀，分別量處如主文所示之刑，並
    定其應執行之刑，以資懲儆。
據上論斷，應依刑事訴訟法第299條第1項前段，第185條之4、第
284條第1項前段、第51條第5款，刑法施行法第1條之1第1項、第
2項前段，判決如主文。
本案經檢察官陳志川到庭執行職務
中    華    民    國    99    年    10    月    19    日
                  交通法庭  審判長法  官  陳仁智
                                  法  官  李秋瑩
                                  法  官  葉淑儀
以上正本證明與原本無異。
如不服本判決應於收受判決後10日內向本院提出上訴書狀，並應
敘述具體理由；其未敘述上訴理由者，應於上訴期間屆滿後20日
內向本院補提理由書（均須按他造當事人之人數附繕本）「切勿
逕送上級法院」。告訴人或被害人如對於本判決不服者，應具備
理由請求檢察官上訴，其上訴期間之計算係以檢察官收受判決正
本之日期為準。
中    華    民    國    99    年    10    月    19    日
                                  書記官  劉美娟
附錄論罪科刑法條
刑法第185條之4
駕駛動力交通工具肇事，致人死傷而逃逸者，處六月以上五年以
下有期徒刑。
刑法第284條第1項
因過失傷害人者，處六月以下有期徒刑、拘役或五百元以下罰金
。致重傷者，處一年以下有期徒刑、拘役或五百元下罰金。

司法院資訊處製作；財團法人民間司法改革基金會備份。
